【裁判字號】    89,上易,473
【裁判日期】    890329
【裁判案由】    公然侮辱
【裁判全文】
臺灣高等法院臺中分院刑事判決              民國八十九年度上易字第四七三號
    上  訴  人  臺灣南投地方法院檢察署檢察官
    被      告  甲○○
右上訴人因被告公然侮辱案件，不服臺灣南投地方法院八十八年度簡上字第七八號，
中華民國八十八年十二月三十日第一審判決（起訴案號：臺灣南投地方法院檢察署八
十八年度偵字第一八三七號），提起上訴，本院判決如左：
    主      文
上訴駁回。
    理      由
一、本案經本院審理結果，認第一審判決被告甲○○無罪，並無不當，應予維持，並
    引用第一審判決書記載之理由（如附件）。
二、查告訴人丙○○與被告甲○○係姑嫂關係，平時感情不睦，告訴人雖指被告有因
    挪移車位問題，而口出穢語，對其辱，其所舉證人即其父謝武煌亦證陳有聽到
    被告以台語告訴人「破歪」，然謝武煌於原審曾稱其媳婦即被告甲○○「平
    常就對公婆不孝」等語，則謝武煌與其媳婦之間既難相處，其所為不利於被告之
    證言，即難遽予採信，況被告之婆婆即告訴人之母吳銀妹在原審簡易庭供證：「
    為了停車之事，彼此吵鬧，甲○○之前有無，我不知道，但之後我到場，她就
    沒有」，是吳銀妹亦未耳聞被告有何辱言詞，此外又無其他之人作證被告確
    有以穢語侮辱告訴人，則原審以被告犯罪不能證明，而予諭知無罪，尚無不合，
    檢察官上訴意旨仍執詞指摘原判決不當，非可採取，上訴為無理由，應予駁回。
三、據上論斷，應依刑事訴訟法第三百七十三條、第三百六十八條，判決如主文。
本案經檢察官乙○○到庭執行職務。
中      華      民      國     八十九     年      三      月    二十九  日
                                   臺灣高等法院臺中分院刑事第十一庭
                                           審判長法  官  羅  禮  政
                                                 法  官  曾  謀  貴
                                                 法  官  陳  欣  安
右正本證明與原本無異。
不得上訴。
                                                 書記官  陳  秀  真
中      華      民      國     八十九     年      三      月    三十    日
                                    Ｆ
臺灣南投地方法院刑事判決                          八十八年度簡上字第七八號
    公訴人  台灣南投地方法院檢察署檢察官
    上訴人
    即被告  甲○○  女二十六歲（民國○○○年○月○○○日生）
                        住南投縣埔里鎮○○街一七五巷三四弄一號
                        身分證統一編號：Ｍ二二三三九八八一號
右列上訴人即被告因傷害等案件，不服本院埔里簡易庭民國八十八年七月十九日第一
審判決（原審案號：八十八年度埔刑簡字第一二六號，聲請案號：八十八年度偵字第
一八三七號），提起上訴，本院管轄第二審之合議庭認應依通常訴訟程序審理，逕為
第一審判決如左：
    主  文
原判決關於甲○○部分撤銷。
甲○○被訴部分無罪。
    理  由
一、聲請人聲請處刑意旨略以：被告甲○○於民國八十八年一月二十七日下午二十一
    時、二十二時許，因停車問題與丙○○在南投縣埔里鎮○○路○段五十六巷三十
    四號旁巷道處發生爭執，甲○○竟公然以台語辱罵丙○○三字經「幹妳娘」云云
    ，致妨害丙○○之名譽。因認被告甲○○涉犯刑法第三百零九條第一項公然侮辱
    之罪嫌。
二、公訴人以被告甲○○涉犯前開罪嫌，係以告訴人丙○○於警訊時及偵查中之指訴
    及證人謝武煌於偵查中之證詞為其主要論據。訊據被告堅決否認有何公然侮辱犯
    行，辯稱：伊沒有罵告訴人，證人吳銀妹於簡易庭開庭時，已證明沒有聽到，現
    在又說有聽到，顯然有矛盾，且證人謝武煌所證述的內容亦與告訴人不同，伊未
    侮辱告訴人，當時證人謝武煌並不在場等語。
三、按犯罪事實應依證據認定之，無證據不得推定其犯罪事實。又不能證明被告犯罪
    者或其行為不罰者，應諭知無罪之判決，刑事訴訟法第一百五十四條、第三百零
    一條第一項分別定有明文。復告訴人之告訴，係以使被告受刑事追訴為目的，是
    其陳述是否與事實相符，仍應調查其他事實以資審認，始得為不利被告之認定，
    最高法院著有五十二年台上字第一三００號判例可資參照。
四、本院查：
    （１）告訴人丙○○雖於警訊時及偵查中分別指訴被告於上開時地辱罵告訴人，
          惟此為被告甲○○所堅決否認，告訴人於警訊時供稱：該日十八時左右，
          被告因停車問題指責我，我告訴她叫人挪車位口氣至少好一點。結果被告
          用三字經「幹妳娘」罵我，說我嫁不出去，我不理她便出去了云云，告訴
          人於偵查中指訴稱：被告是在屋外罵我等語，本院簡易庭於八十八年七月
          一日調查時訊問告訴人，告訴人供稱：被告是在家門口巷子罵我們，該巷
          子有七、八戶人家等語，又告訴人於八十八年十月七日本院上訴審調查時
          供稱：被告罵我「臭ＺＹ」，因停車問題，當時我爸爸在場，因我們互罵
          ，謝武煌很生氣才到外面聽到，當時我正好要把車停好云云，惟告訴人於
          八十八年十月二十一日本院上訴審調查時又改稱：被告用台語罵我「幹妳
          娘」、「臭雞巴」云云，且告訴人於八十八年十一月十五日本院上訴審調
          查時又供稱：被告站在門口，被告罵我一整句話「幹妳娘、臭雞歪嫁不出
          不去」云云，足見告訴人供詞前後不一，告訴人於本院調查時又多出「臭
          雞巴」一語，故告訴人所指訴之情節，尚難盡信。
    （２）另與告訴人共同毆打被告之謝秀雀（即告訴人之姐）於警訊時供稱因元月
          二十七日二十二時左右，因家庭問題，我妹妹丙○○和被告起口角，我看
          不過去，指責她，她便走近我二人要打我們，我見到她打我們，我二人便
          為了防衛，出手阻止他，雙方在拉扯中有受傷，撞到東西，結果我們因他
          是嫂嫂，便未去驗傷，他卻驗傷告我們，我沒有持手電筒毆打被告，當時
          雙方拉扯時，見到東西就使用，但是我家中只有小型手電筒，因被告平日
          並不孝順，惡言相向，我們做子女的講，她又不聽，才引起糾紛，且以前
          她也打過我，我也有驗傷單等語，謝秀雀於警訊時並未訴明被告有辱罵自
          已或告訴人之行為，如被告有辱罵告訴人之言語，謝秀雀理應有所聽聞，
          但在場之謝秀雀並未聽到被告有辱罵告訴人等犯行，故尚難僅憑告訴人片
          面之指訴即認被告有辱罵告訴人之犯行。
    （３）證人即告訴人之父謝武煌（亦係被告之公公）於偵查中證稱：八十八年一
          月二十七日下午六時，在我家有看到被告罵告訴人，是在巷道罵她的云云
          ，惟證人謝武煌於八十八年七月十六日本院簡易庭調查時證稱：那是為了
          停車之問題，被告有罵謝秀雀二人髒話云云，又證人謝武煌於八十八年十
          一月十五日本院上訴審調查時證稱：我在門口對面巷口與被告距離不到一
          間房子，聽到被告用台語罵「破雞歪」，是罵「破雞歪」，有無罵「嫁不
          出去」我未聽到云云，與告訴人所指訴之「幹妳娘、臭雞巴、嫁不出去」
          一語有不同，證人謝武煌之證詞前後亦不一致，另證人即告訴人之母吳銀
          妹（亦係被告之婆婆）於八十八年七月十六日本院簡易庭調查時證稱：為
          了停車之事，彼此吵鬧，被告之前有無罵我不知道，但之後我在場，她就
          沒有罵等語，證人吳銀妹於八十八年十一月十八日本院上訴審調查時證稱
          ：有在我家門口騎樓，被告罵告訴人「幹妳娘、臭雞歪」等語，惟經本院
          提示簡易庭訊問筆錄時，證人吳銀妹始改稱：被告有罵，那是以前罵，這
          次我沒有聽到等語，可見證人吳銀妹之證詞前後不一，依最後所證述之情
          節以觀，證人吳銀妹並未聽到被告罵告訴人之言語，故證人謝武煌、吳銀
          妹前後所為不一致之證詞，不足以證明被告有辱罵告訴人之行為，仍難以
          告訴人片面之指訴，即認定被告有公然辱罵告訴人之犯行。按犯罪事實應
          依證據認定之，無證據不得推定其犯罪事實之立法意旨，應作有利於被告
          之認定，輔之禁止推定罪狀之法則，並非僅為被告個人之訴訟利益而設，
          尤其重在發現真實以求國家刑罰權之正確行使，亦為不得不然之解釋。從
          而關於被告是否辱罵告訴人一事，苟無其他積極證據以資證明，應作有利
          於被告之認定。
    綜上所述，難認被告有公然辱罵告訴人之行為，此外復查無其他積極證據，足以
    證明被告有何公然侮辱犯行，應認不能證明被告犯罪，揆諸前揭三項理由說明，
    自應諭知被告無罪之判決。原審未為細究，遽為上訴人科刑之諭知，尚有未合。
    上訴人即被告上訴要旨否認犯罪，為有理由，又本案既於審判中發現不能證明被
    告犯罪，而應為被告無罪之諭知，足認檢察官之聲請簡易判決處刑顯不適當，具
    有刑事訴訟法第四百五十一條之一第四項所列不得以簡易判決處刑情形之一，依
    同法第四百五十二條規定應適用通常程序審判之，自應由本院合議庭逕依通常程
    序為第一審判決，將原判決關於被告甲○○被訴公然侮辱部分撤銷，易為無罪之
    判決。
據上論斷，應依刑事訴訟法第四百五十五條之一第一項、第三項、第三百六十九條第
一項前段、第三百六十四條、第四百五十二條、第三百零一條第一項判決如主文。
本案經檢察官張曉雯到庭執行職務
中     華     民     國      八十八     年     十二     月     三十     日
                                 臺灣南投地方法院刑事庭
                          審判長法  官  張  國  忠
                                           法  官  廖  立  頓
                                           法  官  郭  棋  湧
右正本證明與原本無異。
如不服本判決，應於判決送達後十日內向本院提出上訴狀( 應附繕本 )。「切勿逕送
上級法院」。
                                           書記官
中     華     民     國      八十八     年     十二     月     三十     日
「告訴人或被害人對於判決如有不服具備理由請求檢察官上訴者，其上訴期間之計算
係以檢察官收受判決正本之日期為準」


司法院資訊處製作；財團法人民間司法改革基金會備份。
